【裁判字號】    99,簡上,127
【裁判日期】    990929
【裁判案由】    損害賠償等
【裁判全文】
臺灣板橋地方法院民事判決             99年度簡上字第127號
上  訴  人  甲○○
兼訴訟代理
人          乙○○
被 上訴 人  丙○○
上列當事人間因損害賠償等事件，上訴人對於民國99年4月8日本
院板橋簡易庭98年度板簡字第2902號第一審判決提起上訴，本院
於民國99年9月15日言詞辯論終結，判決如下：
    主  文
上訴駁回。
第二審訴訟費用由上訴人負擔。
    事實及理由
一、程序方面：上訴人於訴狀送達後，將上訴聲明由「1.原判決
    廢棄。2.上開廢棄部分，被上訴人應給付上訴人甲○○新臺
    幣（下同）35,000元，被上訴人應給付上訴人乙○○121,90
    0元。」變更為「1.原判決關於駁回上訴人後開之訴廢棄。
    2.上開廢棄部分，被上訴人應給付上訴人乙○○8萬元；給
    付上訴人甲○○2萬元。」，並將訴訟標的由「損害賠償之
    法律關係」變更為「上訴人乙○○部分2萬元的物品損害及
    另租金6萬元部分均依據侵權行為損害賠償請求權主張；上
    訴人甲○○2萬元的主張是依據其與被上訴人的和解書約定
    請求和解金的給付。」，屬減縮應受判決事項之聲明及變更
    訴訟標的，且其請求之基礎事實同一，依民事訴訟法第446
    條第1項但書、第255條第1項第2、3款規定，應予准許。
二、上訴人主張：
  (一)上訴人乙○○自民國96年8月1日向上訴人甲○○承租坐落臺
    北縣樹林市○○街91號2樓房屋（下稱系爭房屋），租期自
    96年8月1日起至99年7月31日止，租金每月6,000元，後因系
    爭房屋被拍賣，因上訴人乙○○至桃園工作，於98年10月22
    日返家後發現被新屋主即被上訴人換鎖並遷入居住，嗣兩造
    三人於警局達成和解，由被上訴人支付上訴人甲○○20,000
    元之搬遷費，並返還上訴人乙○○屋內之家具物品。詎被上
    訴人不履行，且侵占上訴人乙○○之家具物品並致受損。被
    上訴人應另賠償上訴人甲○○精神上損害賠償15,000元（此
    筆請求業經上訴人甲○○於上訴後撤回）。又上訴人乙○○
    已支付租金60,000元，被上訴人應返還之，並賠償家具物品
    計46,900元，另被上訴人應賠償精神上損害賠償15,000元（
    此筆請求業經上訴人甲○○於上訴後撤回）。爰依損害賠償
    （原審判決誤載為侵權行為、不當得利）之法律關係請求被
    上訴人應給付上訴人甲○○35,000元（20,000元＋15,000元
    ）；應給付上訴人乙○○121,900元（60,000元＋15,000元
    ＋46,900元）。
  (二)和解書是上訴人甲○○簽的沒有錯。但是還沒有履行。屋內
    物品沙發25,000元，已經使用一年；瓦斯爐3,000元用半年
    ；抽油煙機3,200元，使用半年；熱水器4,800元，使用二、
    三個月。98年10月30日下午兩點上訴人甲○○沒有到系爭房
    屋搬東西。上訴人甲○○是叫弟弟上訴人乙○○去搬，上訴
    人乙○○在二、三點時候給上訴人甲○○電話說被上訴人請
    警察擋在門口沒有辦法搬，不用來了，所以要上訴人甲○○
    不用來。且被上訴人說簽和解書是被恐嚇。當天原告甲○○
    沒有跟被上訴人見到面，也沒有通電話。上訴人乙○○部分
    二萬元的物品損害及另租金六萬元部分均依據侵權行為損害
    賠償請求權主張；上訴人甲○○二萬元的主張是依據其與被
    上訴人的和解書約定請求和解金的給付等語（上訴人於原審
    聲明：1.被上訴人應給付上訴人甲○○35,000元。2.被上訴
    人應給付上訴人乙○○121,900元。原審判決：上訴人之訴
    駁回。上訴人聲明不服，提起上訴。）。併為上訴聲明：1.
    原判決關於駁回上訴人後開之訴廢棄。2.上開廢棄部分，被
    上訴人應給付上訴人乙○○8萬元；給付上訴人甲○○2萬元
    。
三、被上訴人則以：
  (一)被上訴人於98年8 月14日前往臺灣板橋地方法院民事執行處
    ，辦理聲請聲明應買法拍屋板院輔97執木字第98047 號的應
    買事宜。於98年9月3日接到臺灣板橋地方法院執行命令，函
    指請被告於文到7日內，來院一次繳清價66萬元正（總應買
    金額為83萬元）。於98年9月18日臺灣板橋地方法院執行處
    函請辦理系爭房屋（含基地）塗銷查封及發給不動產轉移證
    書外，也辦理塗銷查封及抵押權之登記，並准買受人即被上
    訴人辦理所有權轉移登記文，限時30日內，前往地政事務所
    辦理所有權轉移轉登記。於98年10月1日被上訴人正式於同
    日取得系爭房屋（含基地）所有權狀各一紙；正式由臺北縣
    樹林地政事務所發給全新屬於被上訴人所有的不動產證明文
    件正本。
  (二)98年10月1日及5日，被上訴人與家人均查看無人居住狀態；
    8月底到9月間，樹林市工作的家人也多次前來探查，均無人
    居住的狀態。也曾到里長辦公室請教里長有無人居住，里長
    與里民均稱無人居住。被上訴人並偕同里長、警察及開鎖人
    員確認被上訴人確為所有權人無誤之下，同意為被上訴人開
    鎖，讓被上訴人進去屋內。
  (三)被上訴人入住經法拍購得之屋後，被上訴人需要在舊屋主置
    放沙發的地方工作。於是被上訴人當日即貼出公告，但是貼
    出公告至15日之久，均未聽到有人打電話來表示要搬走或是
    遷移之意。98年10月22日下午前屋主等人出現系爭房屋時，
    已是距離被上訴人請里長一同開鎖及被上訴人貼出公告的日
    子有17天之久了。且舊屋主即上訴人甲○○攜同多人前來到
    被上訴人所有之屋前，大聲喧嚷與叫囂；被上訴人當時有報
    警，樹林市三多派出所警員前來處理，舊屋主一夥人還向警
    察叫囂，並在警員面前以恐嚇的口吻指著被上訴人說：要被
    上訴人拿出20,000元出來，嗣後兩方一起到樹林市三多派出
    所，上訴人甲○○與被上訴人共同簽了一紙和解書，內容就
    是要被上訴人付出20,000元的搬遷費，交錢日期為98年10月
    30日下午1點到2點止。
  (四)被上訴人於98年10月5 日入住之後，均未使用前屋主所遺留
    下來的任何物品。況前屋主所遺留下來的物品，如果非屬拍
    賣物品，應該在法院要求前屋主交出房、地產所有權狀之前
    ，就應自行搬離。前屋主與相關租賃人，係為姐、弟關係，
    前屋主應該在交出房地產所有權狀之前，就應主動與其弟終
    止租賃關係。而且新屋主並無與舊屋主之弟簽訂任何租賃關
    係的契約，所以，新屋主當然與舊屋主之弟無任何關係。對
    於舊屋主甲○○輿其弟乙○○的租賃關係實為可疑，因由本
    文與上訴人甲○○與其弟乙○○訴狀可以發現，自被上訴人
    於98年10月5 日到法拍應買買得之屋子居住起，見到上訴人
    乙○○出現，已經是第17天了。再則，上訴人甲○○與乙○
    ○為姐、弟關係，實在讓人懷疑其租賃契約的真實性。
  (五)上訴人乙○○下游租屋者已於8 月搬走，實為非租屋到期日
    （上訴人乙○○當99年1 月19日時開98年度他字第7334號謹
    股時庭坦承）。那試問：上訴人乙○○與下游租屋者的租屋
    押金是如何處理？如上訴人乙○○與甲○○的租約關係，還
    有一年左右的時間，最下游租屋者也於8月搬走，而到9月、
    10月，一年只剩10個月，仍無人承租的情形，上訴人乙○○
    應會主動提出此屋已經法院法拍定案為由，終止與上訴人甲
    ○○租約拿回餘款；為何上訴人乙○○不要為數不少餘款？
    被上訴人於98年12月17日開調解庭時，聽命於板橋地方法院
    調解人員（當時上訴人二人也在場），於98年12月25日將系
    爭房屋內留下之沙發、熱水氣、瓦斯爐、排油煙機放置資源
    回收場，並以電話（如被上訴人電話通話紀錄）與簡訊（如
    手機圖表）通知上訴人，請上訴人儘速前往取回，並貼上私
    人物品請勿帶走字樣。由此可知，被上訴人已經盡到通知的
    義務。上開留下之沙發等，已造成被上訴人生活上及工作上
    之阻礙。被上訴人無保管上訴人任何物品的義務。故上訴人
    在大慶街資源回收場遺失任何東西，被上訴人當然不具有賠
    償責任。
  (六)日前被上訴人98年再次向家樂福買的抽油煙機尚未安裝；向
    家樂福買的瓦斯爐也尚未使用（因習慣使用電磁爐）；向大
    慶街水電行買的熱水器後，老闆說舊的是壞的要帶回，被上
    訴人說要留下還給所有人。由此可知被上訴人並未佔用上訴
    人的物品。被上訴人是向板橋地方法院以法拍正常程序，取
    得的系爭房屋所有權，整個法拍時間與過程，板橋地方法院
    都會通知上訴人甲○○。又甲○○與乙○○是親姐弟關係，
    惡意串供恐嚇取財意味濃厚。
  (七)我們有和解但是上訴人甲○○沒有出現故無法履行。法院請
    被上訴人將上開4 樣東西搬到住處附近的回收場，請被上訴
    人打電話給上訴人乙○○、上訴人甲○○，被上訴人有打簡
    訊給上訴人（即上訴人乙○○的手機號碼0000000000）。被
    上訴人當時（即98年10月30日下午1至2點）不知上訴人甲○
    ○與乙○○的關係，且上訴人乙○○等人沒有出示委任書等
    表明身分。警察告訴上訴人乙○○要上訴人甲○○本人來，
    才可以搬。當天被上訴人有承認有簽和解書。被上訴人有拿
    和解書給警察看。所以警察才知道乙○○等人不是當事人。
    因為簽約的人沒有出現，所以被上訴人才不給他們搬。（審
    判長問：依據在第一審以及本審準備程序中，被上訴人是否
    主張簽和解書付款二萬元是以上訴人甲○○要搬走屋內一些
    物品才付款二萬元？）和解書是這樣沒有錯。（審判長問：
    甲○○有無依約定時間去搬走屋內的物品？）都沒有出現。
    （審判長問：你是否要主張和解書二萬元的和解金的付款條
    件沒有成就？）對等語，資為抗辯。併為答辯聲明：駁回上
    訴。
四、兩造均不爭執之事實：
  (一)上訴人甲○○所有系爭房屋經其債權人臺北縣板橋市農會聲
    請本院強制執行，經本院以97年度執字第98047 號強制拍賣
    ，而由被上訴人拍定取得系爭房屋之所有權，並依法於98年
    10月1日登記為系爭房屋所有權人。
  (二)被上訴人於98年10月5 日入住系爭房屋後，屋內留有上訴人
    乙○○之沙發、熱水器、瓦斯爐、抽油煙機，於98年10月22
    日與上訴人甲○○成立和解，並立和解書載明：．．．新屋
    主（被上訴人）願送舊屋主（上訴人甲○○）20,000元搬遷
    費，並請舊屋主把沙發、熱水器、瓦斯爐、抽油煙機等東西
    搬走。附：98年10月30日下午1至2點執行金錢收款並東西搬
    走等語。98年10月30日下午1至2點時上訴人乙○○至系爭房
    屋欲將上開東西搬走，但未出示委任書，而遭被上訴人拒絕
    。另上訴人甲○○則未依約至系爭房屋將上開東西搬走，故
    被上訴人亦未給付上訴人甲○○20,000元搬遷費。
  (三)被上訴人於98年12月25日將上開東西搬出系爭房屋，並置於
    系爭房屋之社區資源回收處，復以電話與簡訊通知上訴人乙
    ○○（為上訴人甲○○之弟），請上訴人儘速前往取回，並
    貼上私人物品請勿帶走字樣之公告。
五、上訴人主張：兩造三人於警局達成和解，由被上訴人支付上
    訴人甲○○20,000元之搬遷費，並返還上訴人乙○○屋內之
    家具物品。詎被上訴人不履行，且侵占上訴人乙○○之家具
    物品並致受損。又上訴人乙○○已支付租金60,000元，被上
    訴人應依侵權行為損害賠償給付上訴人乙○○8 萬元（含家
    具物品2萬元及租金6萬元之損害），並依和解書約定給付上
    訴人甲○○搬遷費2萬元等語。上訴人則辯稱如上。經查：
  (一)按「因故意或過失，不法侵害他人之權利者，負損害賠償責
    任。」、「損害賠償，除法律另有規定或契約另有訂定外，
    應以填補債權人所受損害及所失利益為限。」，民法第184
    條第1項前段、第216條第1項分別定有明文。次按民事訴訟
    如係由原告主張權利者，應先由原告負舉證之責，若原告先
    不能舉證，以證實自己主張之事實為真實，則被告就其抗辯
    事實即令不能舉證，或其所舉證據尚有疵累，亦應駁回原告
    之請求。又請求履行債務之訴，除被告自認原告所主張債權
    發生原因之事實外，應先由原告就其主張此項事實，負舉證
    之責任，必須證明其為真實後，被告於其抗辯事實，始應負
    證明之責任，此為舉證責任分擔之原則（最高法院17年上字
    第917號、43年臺上字第377號判例意旨參照）。
  (二)上訴人甲○○所有系爭房屋經其債權人臺北縣板橋市農會聲
    請本院強制執行，經本院以97年度執字第98047 號強制拍賣
    ，而由被上訴人拍定取得系爭房屋之所有權，並依法於98年
    10月1日登記為系爭房屋所有權人。被上訴人於98年10月5日
    入住系爭房屋後，屋內留有上訴人乙○○之沙發、熱水器、
    瓦斯爐、抽油煙機，於98年10月22 日與上訴人甲○○成立
    和解，並立和解書載明：．．．新屋主（被上訴人）願送舊
    屋主（上訴人甲○○）20,000元搬遷費，並請舊屋主把沙發
    、熱水器、瓦斯爐、抽油煙機等東西搬走。附：98年10月30
    日下午1至2點執行金錢收款並東西搬走等語。98年10月30日
    下午1至2點時上訴人乙○○至系爭房屋欲將上開東西搬走，
    但未出示委任書，而遭被上訴人拒絕。另上訴人甲○○則未
    依約至系爭房屋將上開東西搬走，故被上訴人亦未給付上訴
    人甲○○20,000元搬遷費。被上訴人於98年12月25日將上開
    東西搬出系爭房屋，並置於系爭房屋之社區資源回收處，復
    以電話與簡訊通知上訴人乙○○（為上訴人甲○○之弟），
    請上訴人儘速前往取回，並貼上私人物品請勿帶走字樣之公
    告之事實，為兩造所不爭執，並有本院98年9月18日執行命
    令、98年6月11日通知、和解書（見本院板橋簡易庭98年度
    司板簡調字第710號卷第7至9頁、第28至34頁）、系爭房屋
    （含基地）之所有權狀、和解書、貼上私人物品請勿帶走字
    樣之公告、上開沙發、熱水器、瓦斯爐、抽油煙機等圖、水
    費、電費、本院執行命令、執行處函、權利移轉證書、被上
    訴人發電話及簡訊予上訴人乙○○之通聯紀錄等（見原審卷
    第19至20頁、第23至44頁、第50至52頁）、上訴人乙○○與
    吳香花之租約（見本院卷第13頁）為證，堪信為真實。
  (三)被上訴人既於98年10月22日與上訴人甲○○成立和解，並立
    和解書載明：．．．新屋主（被上訴人）願送舊屋主（上訴
    人甲○○）20,000元搬遷費，並請舊屋主把沙發、熱水器、
    瓦斯爐、抽油煙機等東西搬走。附：98年10月30日下午1至2
    點執行金錢收款並東西搬走等語，足見被上訴人並未與上訴
    人乙○○和解，故98年10月30日下午1至2點時上訴人乙○○
    至系爭房屋欲將上開東西搬走，復未能出示其受上訴人甲○
    ○授權履約之委任書，自與上開和解書之約定不符，被上訴
    人自得拒絕上訴人乙○○將上開東西搬走。另按「附停止條
    件之法律行為，於條件成就時，發生效力。」，民法第99條
    第1項定有明文。上開和解書既載明如上，顯見被上訴人給
    付上訴人甲○○20,000元搬遷費須以上訴人甲○○將上開東
    西搬走為停止條件，本件上訴人甲○○既未依約於上開時地
    將上開東西搬走，則其條件仍尚未成就，而不生上開被上訴
    人給付上訴人甲○○20,000元搬遷費約定之效力，是上訴人
    甲○○自不得請求被上訴人給付20,000元搬遷費。
  (四)按所有人對於妨害其所有權者，得請求除去之，民法第767
    條中段定有明文。此所謂妨害者，係指以占有以外方法，客
    觀上不法侵害所有權或阻礙所有人之圓滿行使其所有權之行
    為或事實而言。而所謂「不法」，僅須所有人對於行為人之
    妨害，於法令上並無容忍之義務為已足，並非以行為人之妨
    害具有刑事責任或有民事上無效、得撤銷事由為必要。民法
    第767條所有權物上請求權之相對人，除直接占有人外，尚
    包括間接占有人，如貸與人、出租人等（最高法院88年臺上
    字第24 20號、87年臺上字第946號判決意旨參照）。依上開
    和解書之記載內容所示，被上訴人係認定上開東西為舊屋主
    （上訴人甲○○）所留，故與上訴人甲○○簽立上開和解書
    ，上訴人甲○○既未依約於上開時地將上開東西搬走，且被
    上訴人依法亦無代上訴人乙○○、甲○○保管上開東西之義
    務。又被上訴人於98年12月25日將上開東西搬出系爭房屋，
    並置於系爭房屋之社區資源回收處，復以電話與簡訊通知上
    訴人乙○○（即上訴人甲○○之弟），請上訴人儘速前往取
    回，並貼上私人物品請勿帶走字樣之公告等情，已如前述，
    由此可知，被上訴人已經盡到通知的義務。而上開東西留在
    系爭房屋，就一般吾人社會經驗常情而言，確會妨害被上訴
    人對於系爭房屋之使用空間，顯有阻礙被上訴人之圓滿行使
    其系爭房屋所有權之事實，則被上訴人基於系爭房屋所有權
    人之地位，事後於98年12月25日將上開東西搬出系爭房屋，
    並置於系爭房屋之社區資源回收處之行為，即難認有何「故
    意」或「過失」可言。況依原告乙○○提出之本院98年6月
    11日通知（見本院板橋簡易庭98年度司板簡調字第710號卷
    第8頁正反面、原審卷第50至51頁）所示，其上僅係載明：
    本件房屋查封時，據第三人周先生在場，稱該屋係由第三人
    吳秀花〈應係吳香花〉向債務人（即上訴人甲○○）委託之
    乙○○承租使用，租期自97年6月1日至99年5月31日，租金
    每月6,500元，有查封筆錄及房屋租約影本在卷可憑，嗣第
    三人乙○○具狀稱因債務人欠伊20萬元，故向債務人承租本
    屋，以房租每月6,000元抵扣欠款，租期自96年8月1日至99
    年7月31日止，伊與債務人非委託關係等語，並檢附出租人
    為債務人，承租人為乙○○之房屋租約影本為憑，拍定後不
    點交等語，並未涉及系爭房屋內之物品歸屬問題，另依上訴
    人乙○○提出之99年9月14日沙發估價單、沙發、熱水器、
    瓦斯爐、抽油煙機之廣告圖片及價款資料（見本院卷第68至
    72頁）所示，亦不能證明上開留在系爭房屋內之沙發、熱水
    器、瓦斯爐、抽油煙機確為上訴人乙○○所有。是上訴人乙
    ○○依侵權行為損害賠償之法律關係請求被上訴人賠償家具
    物品2萬元之損害，尚乏依據，洵無足取。
  (五)依上訴人提出之上開本院98年6月11日通知所示，雖經上訴
    人乙○○具狀稱因上訴人甲○○欠其20萬元，故向上訴人甲
    ○○承租系爭房屋，以房租每月6,000元抵扣欠款，租期自9
    6年8月1日至99年7月31日止等語，並檢附出租人為債務人，
    承租人為乙○○之房屋租約影本為憑。惟查，上訴人乙○○
    所稱之租約長達3年，以房租每月6,000元抵扣欠款，則全部
    租金達216,000元，並非僅20萬元而已，且上訴人乙○○之
    說詞與系爭房屋查封時，據第三人周先生在場所稱之情形不
    符，是上訴人乙○○是否確係向上訴人甲○○承租系爭房屋
    ，即非無疑。按「出租人於租賃物交付後，承租人占有中，
    縱將其所有權讓與第三人，其租賃契約，對於受讓人仍繼續
    存在。」，民法第425條第1項定有明文。更退一步言之，本
    件縱認上訴人乙○○確係向上訴人甲○○承租系爭房屋，則
    上訴人乙○○亦僅得依該規定向被上訴人主張原租約對於受
    讓人即被上訴人仍繼續存在，且上訴人乙○○並未向被上訴
    人給付任何租金，而其租金又係按月發生而依序抵扣上訴人
    甲○○之欠款，並未預付，自難謂有何損害可言。是上訴人
    乙○○主張依侵權行為損害賠償之法律關係請求被上訴人賠
    償租金6萬元（即自被上訴人於98年10月5日入住系爭房屋至
    99年7月31日止之房租每月6,000元）之損害，亦乏依據，洵
    無足採。
六、從而，上訴人乙○○、甲○○各依侵權行為損害賠償、和解
    書契約之法律關係，分別請求：被上訴人應給付上訴人乙○
    ○8萬元，給付上訴人甲○○2萬元，均為無理由，應予駁回
    。原審據此認定，判決「上訴人之訴駁回。」，於法並無不
    合，上訴意旨指摘原判決不當，求予廢棄改判，為無理由，
    應予駁回。
七、本件事證已臻明確，兩造其餘攻擊、防禦方法及舉證，經本
    院審酌後，認對於判決結果均無影響，爰不一一論述，併此
    指明。
據上論結，本件上訴為無理由，依民事訴訟法第436 條之1第3項
、第449條第1項、第78條，判決如主文。
中    華    民    國    99    年    9     月    29    日
                  民事第三庭    審判長法  官  陳財旺
                                      法  官  劉以全
                                      法  官  楊千儀
以上正本係照原本作成。
本判決不得上訴。
中    華    民    國    99    年    9     月    29    日
                                      書記官  劉鴻傑

司法院資訊處製作；財團法人民間司法改革基金會備份。
